臺灣高等法院臺中分院刑事判決　　　　94年度上訴字第1421號
上　訴　人　臺灣臺中地方法院檢察署檢察官
被　　　告　甲○○
上列上訴人，因被告偽造文書等案件，不服臺灣臺中地方法院94
年度訴字第1163號，中華民國94年6月7日第一審判決（起訴案號
：臺灣臺中地方法院檢察署93年偵字第20400號、第21369號，94
年度偵字第1946號）提起上訴，本院判決如下：
    主  文
原判決撤銷，發回臺灣臺中地方法院。
    理  由
一、公訴意旨詳如起訴書所載。
二、按刑法上之牽連關係，須行為人犯一罪，而其方法或結果之
    行為犯他項罪名者，始足當之，如果犯罪行為完成後，另行
    起意而犯他項罪名者，且他項罪名，並非該已完成犯罪行為
    所必要之方法行為，二罪之犯意各別，行為獨立，則應併合
    處罰（參照最高法院80年台上字第107 號判決意旨）。次按
    ，刑法上之牽連犯，係指行為者意念中只欲犯某罪，而其實
    施犯罪之方法，或其實施犯罪之結果，觸犯行為人目的行為
    以外之其他罪名而言。牽連犯的數行為間，有無方法或結果
    與目的行為之牽連關係存在，並應參酌行為時客觀的事實以
    為決定，亦即在客觀上認其方法或結果行為，與犯罪之目的
    行為，有不可分離之直接密切關係，始克成立（參照最高法
    院79年台上字第547號判例意旨）。
三、經查，被告甲○○持劉峻柏被竊之中國信託商業銀行信用卡
    ，自93年6月7日22時59分起至93年6 月20日止，盜刷如起訴
    書所載19次之事實，為被告甲○○於偵審中所是認，惟被告
    於93年12月2 日偵查中先辯稱：係在樓下撿到，當時還不敢
    去刷，再供稱確係撿到的云云，嗣卻改稱係竊盜云云（參見
    20400號偵查卷56、57頁），而被害人於警訊時供稱伊於6月
    8日（不很確定）發現房間抽屜被打開，有1張中國商銀信用
    卡被竊，當時未發現，因伊有好幾張信用卡放在一起等語，
    同案被告邱國華亦供稱渠於6月7日與甲○○騎機車前往加油
    ，係被告甲○○付款，不知甲○○以何種方式付款云云，則
    被告甲○○所辯該信用卡係撿到云云，自難遽信。依被告於
    偵查中所供：當時還不敢去刷，且當晚始與邱國華一同騎機
    車前往盜刷，被害人係男性等情以觀，則被告竊盜該信用卡
    得逞後，該信用卡能否使用（是否偽卡，已否遭停卡等），
    能否盜刷得逞，顯非被告所能預見，換言之，被告竊盜犯意
    ，如係盜刷，其不知該信用卡能否使用，自應將被害人所有
    信用卡多竊盜幾張，以便至少有1 張可使用成功，然被告僅
    竊盜1 張，並偕同邱國華同行，盜刷成功後始自行再另盜刷
    18次，依此情節，自難遽認被告竊盜犯行與行使偽造私文書
    間，有方法結果之牽連關係，此觀實務常見之受寄藏、持有
    槍枝後，另行持以犯案，均以數罪併罰論處，應甚顯然。
四、次查，被害人吳瑞珍停於路旁之汽車，於93年9 月19日發現
    遭打破玻璃，被竊信用卡、行照各一張，同日被盜刷五次，
    被害人乙○○所有汽車，於93年9 月16日停於路旁被竊信用
    卡，盜刷二次等情，有盜刷資料在卷可稽，然此兩位被害人
    均係女性，被告能否盜刷，取決於商家是否合理查證被告之
    身分。況且，依兩位被害人警訊時所供發現時間，已在被告
    盜刷之後，則被告是否僅竊盜該信用卡而已，即有可疑。又
    依一般常情，信用卡係容易遭盜用物品，一般人均攜帶在身
    ，則被告如何確知汽車內確有堪用之信用卡可偷，亦非無疑
    ，從而，被告竊盜該等汽車內之財物，與竊盜得逞後再持以
    盜刷間，能否必謂有方法結果之牽連關係，即有研求空間。
    再查，本院93年上易字第1219號刑事判決認定被告竊盜犯行
    ，起自93年7月11日至93年11月4日止，被告大多竊盜路旁之
    財物，同年9 月19日始竊盜吳瑞珍汽車內財物（並盜刷吳瑞
    珍信用卡），茲被告竊盜吳瑞珍、乙○○財物之時間接近，
    手法相同，雖堪認被告有竊盜概括犯意，但盜刷行為與被告
    竊盜劉峻柏信用卡之盜刷使用，已相隔三個月以上，是否有
    概括犯意，顯非無疑。換言之，被告於本院上開認定之多次
    竊盜犯行，雖堪認有竊盜犯行，但6月7日竊盜劉峻柏財物後
    ，盜刷19次，僅至6月20日止，其後，7月起多次竊盜，均未
    得逞信用卡，至9月16日、9月19日始另有竊盜得逞信用卡，
    則前後兩階段之盜用信用卡，是否基於概括犯意，有待詳查
    認定。
五、原審以【查被告於本院審理時供稱：伊有偷劉竣柏、乙○○
    、吳瑞珍的信用卡，伊偷信用卡的目的就是要盜刷，這三件
    竊盜都只有偷信用卡，沒有拿其他東西等語。而被害人劉竣
    柏、乙○○於警詢時均指述該次僅失竊信用卡，被害人吳瑞
    珍於警詢時則指述其該次遭竊取信用卡一張及行照一枚，且
    依附表所示被告行竊方法所示，被告第一、二次行竊之標的
    均只有信用卡各一張，第三次行竊之標亦僅為信用卡及行照
    各一張，該信用卡等物並非置於被害人之皮包或其他包包之
    內，被告竊取被害人之包包得手後，始發現內有信用卡，始
    再起意持以盜刷詐財，被告供稱：伊偷信用卡之目的就是要
    盜刷等語，應屬可採。再信用卡為塑膠貨幣，本身並無價值
    ，竊取他人之信用卡，客觀上非持往盜刷無法達成竊盜之目
    的，是被告前後三次連續竊取該三張信用卡，主觀上均有以
    竊取信用卡為手段，以達盜刷而行使偽造私文書、詐欺取財
    之目的，客觀上其竊盜之方法行為與其盜刷而行使偽造私文
    書、詐欺取財之目的行為，具有不可分離之直接密切關係，
    自有牽連關係】，另認【被告竊盜吳瑞珍所有之該信用卡一
    張及行照一枚，涉犯刑法第三百二十一條第一項第三款之加
    重竊盜罪部分，經臺灣高等法院臺中分院於九十三年十一月
    二十三日以九十三年度上易字第一二一九號判處有期徒刑一
    年八月確定在案，有該判決一份及臺灣高等法院被告全國前
    案紀錄表在卷可憑。而其竊取被害人劉峻柏、乙○○所示之
    信用卡各一張部分，嗣經檢察官以此部分之犯罪時間，係在
    上開判決確定之前，並在上開判決所認定犯罪事實之行為時
    間內，且該數行為，時間緊接，所犯罪名相同，顯係基於概
    括犯意為之，核與該案有連續犯之關係，為前開確定判決效
    力所及，依刑訴訟法第二百五十二條第一款之規定，於九十
    四年三月二十二日以九十三年度偵字第二０四００號、九十
    四年度偵字第一九四六號為不起訴處分，亦有該不起訴處分
    書一份在卷可稽】，遂認【臺灣高等法院臺中分院九十三年
    度上易字第一二一九號判決就被告竊盜信用卡部分既於九十
    三年十一月二十三日宣示並確定，則本件被告被訴持各該竊
    得之信用卡持往各特約商店盜刷，涉犯刑法第二百十六條、
    第二百十條之行使偽造私文書犯行、同法第三百三十九條第
    一項詐欺取財犯行，因與竊盜部分有牽連關係，應為上開確
    定判決之既判力所及，依前開規定，此部分自應諭知免訴之
    判決】，固非無見。
六、惟依上所述，本件被害人劉峻柏被竊盜之時間，與乙○○、
    吳瑞珍被竊盜之時間，明顯可分，且相隔三個月以上，竊盜
    手法不同，後兩位被害人，於警訊陳稱被竊盜情形並不明確
    ，又均係女性，被告能否輕易盜刷成功，尚非無疑。況且，
    依吳瑞珍被竊盜之日期，與本院另案93年上易字第1219號判
    決認定之多次竊盜罪以觀，被告當時竊盜吳瑞珍車上財物，
    其目的行為在竊盜，而非盜刷。再者，依被告竊盜吳瑞珍、
    乙○○車上財物之手法，其目的行為均在竊盜，亦非盜刷，
    則被告嗣盜刷被害人信用卡，是否與竊盜之目的行為間，有
    方法結果之牽連關係，甚有可疑，是三部分竊盜與盜刷間，
    是否均有牽連關係，有待原審再詳查認定，如經認定乙○○
    、吳瑞珍之被竊盜、盜刷間有牽連關係，則盜刷行為與竊盜
    劉峻柏信用卡盜刷間，有何連續犯關係，亦待原審查明認定
    ，原審遽認該三部分之盜刷犯行，均應判決免訴，尚嫌速斷
    ，非無再研求空間，檢察官執此指摘原判決不當，非無理由
    ，應由本院不經言詞辯論，逕行撤銷改判，並發回原審查明
    認定後，本於確信見解，另行依法判決，以昭折服。
據上論結，應依刑事訴訟法第369條第1 項但書、第372條，判決
如主文。
中　　華　　民　　國　　94　　年　　7 　　月　　29　　日
                 刑事第一庭  審判長法　官　陳　紀　綱
                                   法　官　吳　重　政
                                   法　官　蔡　聰　明
上列正本證明與原本無異。
如不服本判決應於收受送達後十日內向本院提出上訴書狀，其未
敘述上訴之理由者並得於提起上訴後十日內向本院補提理由書（
均須按他造當事人之人數附繕本）。
                                   書記官　郭　振　祥
中　　華　　民　　國　　94　　年　　7 　　月　　29　　日
                                                      Ｆ
